臺灣高等法院民事判決　　　　　　　　　　　　　　　九十二年度上字第六七六號
　　上　訴　人　甲○○
　　訴訟代理人　古清華律師
　　被　上訴人　尚亭企業有限公司
　　法定代理人　許惠嬰
　　訴訟代理人　侯俊安律師
右當事人間，因損害賠償事件，上訴人對於中華民國九十二年六月十六日臺灣板橋地
方法院九十一年度訴更字第三號第一審判決提起上訴，經本院於九十三年一月六日言
詞辯論終結，判決如左：
    主      文
原判決廢棄。
被上訴人在第一審之訴及假執行之聲請均駁回。
第一、二審訴訟費用由被上訴人負擔。
    事實及理由
一、被上訴人未於言詞辯論期到場，核無民事訴訟法第三百八十六條所列各款情形之
    一，爰依上訴人之聲請，由其一造辯論而為判決，合先敘明。
二、被上訴人起訴主張：上訴人於八十九年十一月間承作被上訴人向訴外人漢唐訊聯
    股份有限公司 (以下稱漢唐公司)、工地名稱為「聯華電子南科廠」 裝潢工程中
    「FFU」 無塵室天花板之安裝工程，於施作期間未妥善安裝，於其所施作、安裝
    三六三台中，損害濾紙達七成，經被上訴人多次通知後，仍不願進場修復，致被
    上訴人另覓人員施工而增加支出，包括另行購買濾紙二百六十片，每片單價金額
    為新臺幣 (以下同) 七千三百元共計一百九十九萬二千九百元，施作、安裝費用
    為十八萬一千七百三十三元。為此，基於承攬及僱傭不完全給付之法律關係，求
    為命上訴人賠償損害金額共計二百一十七萬四千六百三十三元本息之判決。並聲
    明：(一)上訴駁回。(二)第二審訴訟費用由上訴人負擔。
三、上訴人則以：被上訴人委託施作之「FFU」 無塵室天花板之安裝工程，共計安裝
    四九八台，上訴人施作、安裝其中三六三台，其餘一三五台為訴外人曾義明所施
    作、安裝，上訴人於安裝、施作期間，係依被上訴人所指派之監工高尚正在現場
    指揮而施作、安裝，且材料係由被上訴人所供給，被上訴人未能舉證證明其所指
    損壞之「FFU」濾紙為上訴人施作、安裝不當所造成，即將全部損壞之「FFU」濾
    紙歸咎為上訴人所施作、安裝，有失公允，其請求上訴人賠償，自失所據等語，
    資為抗辯。並聲明：(一)原判決廢棄。(二)被上訴人在第一審之訴及假執行之聲
    請駁回。(三)第一、二審訴訟費用由被上訴人負擔。
四、被上訴人主張上訴人於八十九年十一月間承作被上訴人向訴外人漢唐公司、工地
    名稱為「聯華電子南科廠」裝潢工程中「FFU」 無塵室天花板之安裝工程，共施
    作、安裝三六三台「FFU」濾紙等事實，為上訴人所不爭執，且有上訴人不爭執
    其請領施作、安裝「FFU」三六三台 (五五工)計一十二萬七千零五十元之工地請
    款單在卷 (原審訴字卷第八頁) 為憑。被上訴人主張之上開事實，應堪信為真實
    。
五、上訴人抗辯被上訴人委託施作之「FFU」 無塵室天花板之安裝工程，共計安裝四
    九八台，上訴人施作、安裝其中三六三台，其餘一三五台為訴外人曾義明所施作
    、安裝，上訴人於安裝、施作期間，係依被上訴人所指派之監工高尚正在現場指
    揮而施作、安裝，且材料係由被上訴人所供給等事實，亦為被上訴人所不爭執，
    且經被上訴人之監工高尚正分別於原審、本院到場證述屬實。上訴人抗辯之上開
    事實，亦堪信為真實。
六、按：工作之瑕疵，因定作人所供給材料之性質或依定作人之指示而生者，定作人
    無前三條所規定之權利，民法第四百九十六條前段定有明文。而民法第四百九十
    三條、第四百九十四條及第四百九十五條所規定之定作人權利，分別為：「工作
    有瑕疵者，定作人得定相當期限，請求承攬人修補之。承攬人不於前項期限內修
    補者，定作人得自行修補，並得向承攬人請求償還修補必要之費用。」、「承攬
    人不於前條第一項所定期限內修補瑕疵，或依前條第三項之規定拒絕修補或其瑕
    疵不能修補者，定作人得解除契約或請求減少報酬。」、「因可歸責於承攬人之
    事由，致工作發生瑕疵者，定作人除依前二條之規定，請求修補或解除契約，或
    請求減少報酬外，並得請求損害賠償。前項情形，所承攬之工作為建築物或其他
    土地上之工作物，而其瑕疵重大致不能達使用之目的者，定作人得解除契約。」
    。經查：
(一)上訴人施作、安裝「FFU」濾紙之材料，係由漢唐公司以貨櫃車運交被上訴人存
    放於聯華電子南科廠之倉庫，於施作安裝時日，始由倉庫搬運至現場，並由被上
    訴人之監工高尚正於現場，就各個「FFU」 濾紙應安裝之位置，指示上訴人所僱
    之工人、及訴外人曾義明所僱工人等予以安裝等事實，為被上訴人所不爭執，且
    為證人高尚正、及上訴人所僱工人曾富延於本院準備程序期日到場證述屬實 (本
    院卷第五八至七○頁)
(二)上訴人所僱工人即證人曾富延更結證稱：「．．．當時我要安裝時都有問高先生
    這樣裝上去可不可以，他說可以我們才裝的，裝上去他看可以才換下一個位置裝
    。」、「我們安裝時不知道有破掉現有壓傷的，但不知道這樣子就是壞掉的，我
    們有問高先生這樣子可不可以他說可以還叫我們安裝上去。」等語在卷，證人即
    被上訴人監工高尚正於原審到場對於法官問：「不會作、還有做錯怎麼辦？」時
    ，證稱：「我會驗收。如果做錯要修改。」 (原審卷第四三頁) 等語在卷，再綜
    合證人高尚正於本院準備程序期日到場所為下列：「我是到現場告知他們安裝的
    位置現場都有配置圖，．．．我負責在現場只是安裝位置。 (安裝現場濾紙你有
    到場監工？)」、「有，有幾個廠房經驗。(你在進行聯華電子南科工程之前，有
    無施作「FFU」濾紙的經驗？)」、「大約做了兩個工作天，一開始找甲○○先生
    ，後來因為沒有辦法在期限內完成，所以請曾義明來支援。 (曾義明他們那組的
    工人做了多少天？)」、「沒有。(濾紙破了這部分你有無賠錢給公司或扣錢？)
    」、「應該算有吧。(當時你有無負責監工？)」、「如果發現有錯誤的話會當場
    糾正，這個「FFU」濾紙甲○○先生也曾安裝過。(當天如果他們施作錯誤的話要
    怎麼辦？) 」、「由搬運的人拆的搬進去之前就要先把包裝紙拆掉，只剩下塑膠
    保護套，是由甲○○他們拆的，曾義明他們應該也有拆小部分。 (當時由誰拆的
    ？) 」、「我還是有分區給他們作。 (曾義明與甲○○他們施作的情形是如何分
    工？) 」、「應該沒有這樣的情形。 (有沒有說已經壞掉你還叫趙先生他們裝上
    去？) 」、「沒有，因為一開始只有委託甲○○他們作，後來才有曾義明他們來
    支援，曾義明他們只來施作大約一天而已，他們是按照廠房長度順序做。( 有沒
    有事先告知趙先生的施工區域？) 」、「現場是有一格一格的，因為現場配置不
    同，所以可以有兩台併在一起的，也有可能中間空好幾台。 (那曾義明如何只做
    中間的部分？) 」、「是配置圖面上的標幟，當天是區域性的劃分，並沒有說誰
    作那一台。( 當天監工時甲○○、曾義明他們做了那幾台你有無做記號？) 」等
    之證詞，上訴人及其所僱工人施作、安裝「FFU」 濾紙時，均由被上訴人之監工
    在場指示，上訴人及其工人所施作、安裝「FFU」 濾紙，有無毀損，應知之甚稔
    ，並經其驗收；誠如被上訴人所言「FFU」 濾紙，須經儀器檢測，無法以肉眼判
    斷是否有所破損 (見被上訴人之言詞辯論意旨狀第三點) ，而上訴人接受被上訴
    人監工之指示所安裝之「FFU」 濾紙，又係在經過貨櫃車之運送、搬運存放倉庫
    堆放、又由倉庫搬運至工地現場拆封、安裝，其間造成「FFU」 濾紙之毀損，均
    非無可能，被上訴人僅憑於其業主驗收時，以儀器檢測有毀損而認上訴人施作、
    安裝時所造成，尚難認已盡其舉證之責任，自非可採。
(三)經查本件上訴人施作、安裝「FFU」 濾紙，係於九十年四月間施作、安裝完成交
    付被上訴人，同年七月二十六日主張上訴人所施作、安裝之「FFU」 濾紙破損、
    無法修復，另行以每組九千元購買二四○組共計二百一十六萬元 (未稅) ，再僱
    工施作、安裝支出三十五萬一千八百元，以其受有二百五十一萬一千八百元之損
    害向原法院提起本件訴訟，未據提出所受損害之字據，以為證明，迄至九十一年
    十一月五日所提出之言詞辯論意旨狀仍為如是主張，亦無證據足憑；又經一個月
    十五日後之九十一年十二月二十日始提出銓程科技有限公司 (以下稱銓程公司)
    請款單、銓程公司簽發之統一發票、展菱科技工程有限公司 (以下稱展菱公司)
    收款通知單、昇詠企業社簽發之統一發票、陳登福請款單、簽收簿等影本為憑；
    惟查上訴人所施作、安裝之「FFU」濾紙，依據漢唐公司之訂購單 (原審訴字卷
    第四二頁) 所載，其單價為三百元，而被上訴人所提出上開銓程公司請款單上所
    載單價為七千三百元，其價差高達二十四倍多，且其期日均在被上訴人提起本件
    訴訟後之九十年八月二十四日、九月二十五日，付款日又係在九十年十一月五日
    、十二月五日，展菱公司收款通知單為九十年十月三十日，且銓程公司之二紙請
    款單上所記載請款事由均為「Filter 240片 (聯電12廠用)」、「Filter 20片 (
    聯電12廠用)」期間相隔亦達一個月之久，核與漢唐公司訂購單上所載品名「FFU
    」安裝亦不相符合，被上訴人所提出之「Filter 240片 (聯電12廠用)」、「Fil
    ter 20片 (聯電12廠用) 」，是否即安裝於「聯華電子南科廠」，非無疑義。從
    而，被上訴人所提出銓程公司請款單、銓程公司簽發之統一發票、展菱公司收款
    通知單、昇詠企業社簽發之統一發票、陳登福請款單、簽收簿等影本，亦不足以
    證明上訴人施作、安裝「FFU」濾紙因毀損所生之損害。
七、綜上所述，被上訴人不能證明上訴人施作、安裝「FFU」 濾紙之毀損，為上訴人
    於施作、安裝時所造成；所提出上開字據，亦不足以證明係上訴人施作、安裝「
    FFU」 濾紙，因毀損所生之損害，其請求上訴人賠償其損害，於法自非有據，原
    法院僅憑其所提出不足以證明損害之上開字據，為其勝訴判決，並為假執行之宣
    告，容有未恰；上訴意旨指摘原法院之判決不當，求予廢棄，非無理由，應由本
    院予以廢棄，更為判決如主文第二項所示。
八、本件事證已臻明確，兩造其他攻擊防禦方法及提出未援用之證據，經斟酌後認不
    影響判決基礎，無逐一論述必要併此敘明。
據上論結，本件上訴為有理由，爰判決如主文。
中　　　華　　　民　　　國　　九十三　　年　　 一 　　月　　  十三 　　日
                              民事第六庭
                                  審判長法  官  林  丁  寶
                                        法  官  林  恩  山
                                        法  官  陳  博  享
正本係照原本作成。
如不服本判決，應於收受送達後二十日內向本院提出上訴書狀，其未表明上訴理由者
，應於提出上訴後二十日內向本院補提理由書狀（均須按他造當事人之人數附繕本）
上訴時應提出委任律師或具有律師資格之人之委任狀；委任有律師資格者，另應附具
律師資格證書及釋明委任人與受任人有民事訴訟法第四百六十六條之一第一項但書或
第二項（詳附註）所定關係之釋明文書影本。
中　　　華　　　民　　　國　　九十三　　年　　　一　　　月　　　十四　　日
　　　　　　　　　　　　　　　　　　　　書記官  鄭  靜  如
附註：
民事訴訟法第四百六十六條之一（第一項、第二項）：
對於第二審判決上訴，上訴人應委任律師為訴訟代理人。但上訴人或其他法定代理人
具有律師資格者，不在此限。
上訴人之配偶、三親等內之血親、二親等內之姻親，或上訴人為法人、中央或地方機
關時，其所屬專任人員具有律師資格並經法院認為適當者，亦得為第三審訴訟代理人
。
